【裁判字號】    89,上易,135
【裁判日期】    890329
【裁判案由】    竊盜
【裁判全文】
臺灣高等法院臺南分院刑事判決              八十九年度上易字第一三五號    Ｇ
      上  訴  人
      即  被  告  乙  ○  ○
      選任辯護人  奚  淑  芳
右上訴人因竊盜案件，不服臺灣嘉義地方法院八十八年度易字第四八號中華民國八十
八年十一月二十九日第一審判決（起訴案號：臺灣嘉義地方法院檢察署八十七年度偵
字第六一七三號），提起上訴，本院判決如左：
      主      文
原判決撤銷。
乙○○竊盜，處有期徒刑陸月。
      事      實
一、乙○○（於八十年間曾因偽造文書案，經本院於八十四年四月二十日判處有期徒
    刑七月，緩刑三年確定在案）於民國八十七年七月底，受丙○○僱用，清理其位
    於嘉義縣中埔鄉○○段二五一之一地號土地因雨坍方於路邊之土壤，竟意圖為自
    己不法之所有，乘機以挖土機竊取該處土壤計約四千五百立方公尺轉售圖利，並
    損害丙○○所種植在該處之檳榔樹約二百八十株，嗣經嘉義縣政府通知須加強水
    土保持措施而前往查看，始查知上情。
二、案經丙○○訴由嘉義縣警察局中埔分局報告臺灣嘉義地方法院檢察署檢察官偵查
    起訴。
      理      由
一、訊據上訴人即被告乙○○矢口否認有右揭竊盜之犯行，並辯稱：丙○○僱請我挖
    二次，第一次是八十七年四月份，第二次是八十七年七月份，當時有說好土壤我
    處理，他補貼我一些工資，土壤共約賣新台幣（下同）二十至三十萬元，剛好抵
    償那些工資，我並沒有竊盜云云。惟查：
  (一)被告乙○○有於右揭時地竊取丙○○所有之土壤轉讓圖利及毀損檳榔樹之事實，
    業據被害人丙○○於警訊、偵查、原審及本院調查中指訴甚詳，並經證人丁○○○到庭證稱：伊是乙○○所僱請去挖土之怪手司機，前後約挖七至八天，計領了
    七、八萬元之工資，共運多少車的土出去，伊不知道，但山坡地約塌陷五十至六
    十公尺寬且土地之坡地很陡等語（見原審卷第三一頁）。又告訴人丙○○與被告
    乙○○曾就清理坍方於路邊之土壤工資約定為二萬八千元，而被告當時承諾於二
    、三日內即可完成清理工作，且被告尚聘請怪手司機丁○○○，發了約七、八萬
    元之工資，若被告係為告訴人之利益，為免日後土壤再度塌陷而危及山坡地下之
    民房，則除應另外徵求告訴人之同意外，亦會就其超過日數再商量工資，果若被
    告真無盜賣土壤之事實，則將不符合成本，而天下豈有作虧本生意之理？
  (二)告訴人曾於八十七年四月與被告有過清理土壤之交易經驗，此次亦因雨塌陷於路
    邊，而再度僱請清理，是究應如何清理，以曾有過之交易經驗，被告應知悉甚明
    ，果若告訴人真要挖取土壤，當會對被告究應如何挖取、其挖取之界線為何、工
    作日數、工資、土壤應如何處理、該置放何處等細節有所指示，衡諸一般常情，
    豈有可能將具有相當經濟價值之土壤在無任何約定下任交由被告販賣之理？
  (三)又據上開被挖土地所在之村長甲○○於本院調查中證稱：本來他們應該清除道路
    上之泥土就好，但他們又挖進去了，把山壁挖進了，挖很深，我去的時候是下雨
    ，挖土機停在路邊，但貨車上的土都是從山裏面的土挖出來，並不是清除道路上
    的土，我去的時候道路已清除完畢，挖土機還在路邊，還沒有下雨前挖山裏面的
    土等語甚詳在卷足稽（見本院八十九年三月十三日訊問筆錄），又據告訴人丙○○於本院調查中供稱「我叫乙○○清理土地，第一次二、三萬元，第二次二、三
    萬元，確實多少錢我已忘記，我沒有叫乙○○把土載走，我只叫乙○○把土清理
    就好，我如果要把土載走，我可以自已賣，何必叫乙○○處理」等語甚詳在卷，
    顯見本件告訴人丙○○並無叫被告乙○○將其所有之土地賣予他人之意，應係被
    告乙○○擅自將丙○○所有之土方載去賣掉，因而被告乙○○有不法所有之竊盜
    意圖甚明。
  (四)又據甲○○於本院調查中另證稱：丙○○之土地被挖面積約有二分多土地，換算
    檳榔樹約有二百八十多株等語，又按甲○○亦以種檳榔樹為業，其所為之證言堪
    以採信，則告訴人丙○○所稱被毀損檳榔共有六百株及被告所供僅毀損一百株云
    云，均不足採信。
  (五)又據被告乙○○於偵查中與原審審理時，曾試圖欲與告訴人商談和解事宜，然為
    告訴人所拒，若真如被告所言，是告訴人欲贈與其所挖取之土壤，而真無盜賣之
    情事，則何須一而再地欲與告訴人洽談和解事宜？且據原審法院於八十八年九月
    十五日上午十時至現場履勘，查知被告所挖取之土壤與擋土牆間確已相差相當之
    距離，而種植於其土地之檳榔樹亦有遭毀損、倒塌、傾斜之痕跡，此有當日所拍
    攝之相片十四幀附卷可稽，足徵證人丁○○○於原審所稱被告挖取了約五十至六
    十公尺寬之土壤之言非虛，其並非誠如告訴人與被告當初之約定，只是單純清理
    坍陷於路邊之土壤，是被告為竊取告訴人之土壤販賣圖利而毀損其種植之檳榔樹
    之事實，可以認定，被告所辯顯係事後卸責之詞，不足採信，其竊盜與毀損之犯
    行洵堪認定。
二、核被告乙○○所為，係犯刑法第三百二十條第一項竊盜罪及同法第三百五十四條
    毀損之罪。被告毀損該檳榔樹之目的是為盜採土壤，所犯上開二罪，有方法結果
    之牽連關係，應從一重之竊盜罪論處。原審予以論罪科刑，並量處有期徒刑六月
    ，固非無見。唯查：（一）本件被告之姓名為乙○○，告訴人為丙○○，惟原審
    於主文欄內卻載被告係林建忠，事實欄內卻載告訴人為乙○○，判決書所載前後
    予盾，顯有重大違誤，即有未洽。（二）又本件告訴人丙○○所有上開被毀損之
    檳榔樹約有二百八十株，惟起訴書及原審判決書內卻載被毀損之檳榔樹為六百株
    ，亦有未洽。被告上訴意旨猶執前詞，否認犯罪，雖不足採，惟原判決既有可議
    ，自應由本院將原判決撤銷改判。爰審酌被告之素行不佳、犯罪動機、目的、手
    段、所生之危害及犯罪後仍飾詞狡辯、態度不良等一切情狀，量處如主文第二項
    所示之刑。
據上論結，應依刑事訴訟法第三百六十九條第一項前段、第三百六十四條、第二百九
十九條第一項前段，刑法第三百二十條第一項、第三百五十四條、第五十五條後段、
罰金罰鍰提高標準條例第一條，判決如主文。
本案經檢察官楊治宇到庭執行職務。
中    華    民    國      八十九      年      三      月      廿九      日
                                  臺灣高等法院臺南分院刑事第六庭
                                      審判長法官  林    金    村
                                            法官  戴    勝    利
                                            法官  顏    基    典
右正本證明與原本無異。
不得上訴。
                                      法院書記官  呂    嘉    文
中    華    民    國      八十九      年      三      月     三十       日
附錄本案論罪科刑法條全文：
刑法第三百二十條第一項：意圖為自己或第三人不法之所有，而竊取他人之動產者，
                        為竊盜罪，處五年以下有期徒刑、拘役或五百元以下罰金
。
刑法第三百五十四條：毀棄、損壞前二條以外之他人之物或致令不堪用，足以生損害
                    於公眾或他人者，處二年以下有期徒刑、拘役或五百元以下罰
                    金。


司法院資訊處製作；財團法人民間司法改革基金會備份。
